【裁判字號】    97,簡上,572
【裁判日期】    971021
【裁判案由】    詐欺
【裁判全文】
臺灣桃園地方法院刑事判決             97年度簡上字第572號
上  訴  人  臺灣桃園地方法院檢察署檢察官
被      告  丁○○
上列上訴人因被告詐欺案件，不服本院民國97年5 月30日97年度
壢簡字第1268號刑事簡易判決（聲請簡易判決處刑案號：臺灣桃
園地方法院檢察署96年度偵字第5652號），提起上訴，及移送併
案審理（臺灣桃園地方法院檢察署97年度偵字第12896 、14384
、14645號），本院管轄第二審之合議庭判決如下：
    主  文
原判決撤銷。
丁○○幫助意圖為自己不法之所有，以詐術使人將本人之物交付
，處有期徒刑月，如易科罰金，以新臺幣壹仟元折算壹日。
    事  實
一、丁○○明知申請帳戶使用係輕而易舉之事，一般人無故取得
    他人金融帳戶使用之行徑常與財產犯罪之需要密切相關，而
    可預見該名不自行申辦帳戶使用反設法蒐羅他人存摺之人，
    可能係遂行不法所有意圖用以詐騙他人，又對於提供帳戶予
    他人使用雖無必引發他人萌生犯罪之確信，但仍以縱若有人
    持以犯罪亦不違反其本意，而基於幫助他人詐欺取財之犯意
    ，於民國97年1 月18日，在自由時報分類廣告見有出租金融
    機構存摺之廣告，因缺錢花用，遂按廣告所載之聯絡方式撥
    打電話，經某姓名年籍不詳之成年男子接聽說，言明以每本
    存摺新臺幣（下同）3,000 元之代價承租，經丁○○允諾，
    雙方遂約定於翌（19）日晚間6 時許，在桃園縣中壢市中壢
    火車站前交付丁○○所申辦臺灣中小企業銀行龍潭分行，帳
    號0000000000000000號之帳戶（下稱臺灣企銀帳戶）及華南
    銀行股份有限公司信維分行，帳號00000000000 號之帳戶（
    下稱華南銀行帳戶）之存摺、金融卡及密碼。迨某詐欺集團
    取得上揭資料後，即藉此幫助該詐欺集團成員達到他人詐取
    財物之目的。其後，該犯罪集團之成員即基於意圖為自己不
    法所有之犯意聯絡，先後為下列詐欺犯行：
(一)、於97年1 月20日下午某時許，由該詐欺集團之某成員偽稱為
    東森構物之人員，撥打電話予甲○○佯稱其在東森購物所購
    買價值1,990 元之手鍊1 條，不慎按錯提款機按鍵而設為分
    期付款，先要求其與客服專線人員聯絡，進行中止分期後電
    話接到自稱富邦銀行股份有限公司黃主任處，為變更付款方
    式須按其指示操作自動櫃員提款機，致甲○○陷於錯誤，於
    同日下午3 時37分許，至臺北縣三重市○○街郵局，依其指
    示操作自動提款機，匯款29,989元至上開臺灣企銀帳戶，另
    匯款41,000元至邱辛妮（另行偵辦後聲請簡易判決處刑）聯
    邦商業銀行股份有限公司南崁分行帳戶，上開款項並旋即遭
    詐欺集團成員提領一空。
(二)、於97年1 月20日下午某時許，由該詐欺集團之某成員撥打電
    話予丙○○，佯稱其先前在奇摩網站購物時，不慎誤設為分
    期付款，為變更付款方式須按其指示操作自動櫃員提款機，
    致丙○○陷於錯誤，於同日下午4 時22分許，至臺中市○區
    ○○路郵局，依其指示操作自動提款機後，匯款29,998元至
    上開臺灣企銀帳戶，另匯款62,000元至盧俊姬（另併案由臺
    灣臺北地方法院審理中）第一商業銀行股份有限公司竹科分
    行帳戶，上開款項亦旋即遭詐欺集團成員提領一空。
(三)、於97年1 月20日晚上7 時16分許，由該詐欺集團之某成員撥
    打電話予戊○○，佯稱其為前網路購買蒸氣熨斗之賣家，要
    求其匯款至特定帳號以分期付款，並表示可至郵局依其指示
    操作英文介面可做確認，致戊○○不疑有他而陷於錯誤，於
    同日晚間8 時2 分許，在臺北縣三重市○○○路和重新路口
    郵局，依其指示操作自動提款機後，匯款13,456元至上開華
    南銀行帳戶，上開款項並旋遭詐欺集團成員提領一空。
(四)、又於97年1 月20日晚上某時許，由該詐欺集團之某成員撥打
    電話予乙○○，訛稱為統一精品撞球公司人員，因日前在網
    路上購之撞球筒，付款銀行為彰化銀行股份有限公司（下稱
    彰化銀行），惟有設定自動分期扣款服務，為取消自動分期
    扣款服務，會請彰化銀行人員作說明，約5 分鐘後，確有來
    電顯示為彰化銀行之電話，電話中冒稱彰化銀行之人員要求
    依其指示並以英文操作，致乙○○陷於錯誤，於同日晚上8
    時許，匯款29,998元（併送併辦意旨書誤載為30,015元，係
    加計17元手續費）至上開華南銀行帳戶，上開款項並旋遭詐
    欺集團成員提領。
(五)、嗣因甲○○、丙○○、戊○○及乙○○先後查覺有異，而各
    別報警處理，始循線查悉上情。
二、案經丙○○訴由桃園縣政府警察局龍潭分局報請臺灣桃園地
    方法院檢察署檢察官偵查後聲請以簡易判決處刑；及戊○○
    、乙○○分別訴由臺北縣政府警察局士林分局、蘆洲分局報
    請臺灣臺北地方法院檢察署檢察官呈請臺灣高等法院檢察署
    令轉臺灣桃園地方法院檢察署檢察官移送併案審理，暨甲○○訴由桃園縣政府警察局龍潭分局報請臺灣桃園地方法院檢
    察署檢察官移送併案審理。
    理  由
壹、證據能力方面：
一、按被告以外之人於審判外之言詞或書面陳述，除法律有規定
    者外，不得作為證據；被告以外之人於偵查中向檢察官所為
    之陳述，除顯有不可信之情況者外，得為證據；除顯有不可
    信之情況外，公務員職務上製作之紀錄文書、證明文書，及
    從事業務之人於業務上或通常業務過程所須製作之紀錄文書
    、證明文書，及除前二款之情形外，其他於可信之特別情況
    下所製作之文書，亦得為證據。被告以外之人於審判外之陳
    述，雖不符刑事訴訟法第159 條之1 至第159 條之4 之規定
    ，而經當事人於審判程序同意作為證據，法院審酌該言詞陳
    述或書面陳述作成時之情況，認為適當者，亦得為證據。當
    事人、代理人或辯護人於法院調查證據時，知有第159 條第
    1 項不得為證據之情形，而未於言詞辯論終結前聲明異議者
    ，視為有前項之同意，刑事訴訟法第158 條之3 、第159 條
    第1 項、第159 條之1 第2 項、第159 條之4 、第159 條之
    5 就此分別定有明文。
二、經查，被害人甲○○、丙○○、戊○○及乙○○於警詢中之
    陳述，及卷附各項證據方法，即本案所引用之供述及非供述
    證據，經本院依法踐行調查證據程序，檢察官及被告均不爭
    執各該證據之證據能力，且亦查無依法應排除其證據能力之
    情形，是後述所引用證據均具有證據能力。
貳、實體方面：
一、訊據被告丁○○於偵查及本院審理中均坦承不諱，表示確有
    因缺錢花用，而將上開臺灣企銀及華南銀行帳戶存摺、提款
    卡及密碼出租交付予姓名不詳之成年男子，藉以幫助使前述
    詐騙集團遂行詐欺取財犯行之事實。且查：
(一)、上揭事實業據被害人甲○○、丙○○、戊○○及乙○○分別
    於警詢時就其等遭人詐騙財物之情節指述綦詳，復有上開相
    符之臺灣企銀帳戶、華南銀行帳戶之開戶資料及交易明細資
    料各1 份；並有被害人各自提出之存摺跨行轉帳明細表影本
    1 份及郵局自動櫃員機匯款轉帳收據3 紙在卷可稽，核均與
    被告自白相符，堪予採為論罪之證據，被告犯行洵堪認定。
(二)、又查金融機關存款帳戶，一般人極易申請取得，且個人之存
    款帳戶存簿，乃關係該帳戶之款項之存取，若非極為信任之
    親友因急迫情形有立即使用之必要之情形外，否則本可各自
    自行開立帳戶使用，自無須向他人借用或價購；個人之帳戶
    存簿，亦無任意交付予不熟識之人之理；又電視媒體對於使
    用人頭帳戶行詐騙或恐嚇之事，已廣為宣傳，被告為28歲之
    成年人，當有相當之智識程度與生活經驗，對此亦當認識甚
    明，卻猶將上開2 帳戶存摺、金融卡及密碼交付與系爭詐欺
    集團之成員使用，雖未見有何參與詐欺被害人之行為、或於
    事後亦分得款項之積極證據，而無從認屬本件詐欺取財行為
    之共同正犯，然其將應屬個人使用之帳戶提供予他人使用，
    此即彰顯其幫助該他人為包含詐欺取財在內等財產犯罪之不
    確定故意。而嗣後該受被告提供使用帳戶之人，果與其他同
    夥利用以之為向被害人詐欺取財之匯款帳戶使用，被告應負
    幫助他人為詐欺取財之刑責甚明。
(三)、據上，本件事證明確，被告上揭犯行足可認定，應依法論科
    。
二、論罪科刑部分：
(一)、按幫助犯之成立，主觀上行為人須有幫助故意，客觀上須有
    幫助行為，意即需對於犯罪與正犯有共同之認識，而以幫助
    之意思，對於正犯資以助力，而未參與實施犯罪之行為者而
    言。被告將其所有之上開2 帳戶存摺、金融卡及密碼提供與
    系爭犯罪集團之成員供作詐騙被害人財物，顯係基於幫助他
    人詐取財物之犯意所為，屬刑法詐欺罪構成要件以外之行為
    ，被告既以幫助他人犯罪之意思而參與犯罪構成要件以外之
    行為。核被告所為，係犯刑法第30條第1 項前段、第339 條
    第1 項之幫助詐欺取財罪。又被告係基於幫助之犯意而為非
    屬詐欺取財犯行之構成要件行為，為幫助犯，爰依刑法第30
    條第2 項之規定，按正犯之刑減輕之。再被告以同時交付上
    開2 帳戶存摺、金融卡及密碼予系爭犯罪集團之成員使用之
    一幫助詐欺行為幫助系爭犯罪集團分別詐騙被害人甲○○、
    丙○○、戊○○及乙○○之財物，同時觸犯4 次幫助詐欺取
    財罪，為想像競合犯，應依刑法第55條之規定從一重處斷。
    至前揭事實欄第一項(一)、(三)、(四)所示之詐欺犯行，雖未經聲
    請簡易判決處刑，然此部分之移送併辦部分既與原聲請簡易
    判決處刑，且經本院論罪科刑部分有想像競合犯之裁判上一
    罪關係，亦為起訴之效力所及，依法本院自得併予審理，附
    此敘明。原審以被告事證明確，援引刑法第30條第1 項前段
    、第2 項、第339 條第1 項、第41條第1 項前段，刑法施行
    法第1 條之1 第1 項、第2 項前段，判處被告拘役40日，如
    易科罰金，以新臺幣1,000 元折算1 日，固非無見，惟原判
    決未及審酌被告就事實欄第一項(一)、(三)、(四)部分所為之幫助
    詐欺犯行，尚有未洽，檢察官執此提起本件上訴，即有理由
    ，自應由本院管轄之第二審合議庭將原判決予以撤銷改判之
    。
(二)、爰審酌被告於為本案犯行前，並無其他前科，有臺灣高等法
    院被告前案紀錄表1 份在卷可參，素行尚佳，其犯罪之動機
    、目的，及其明知使用他人帳戶以詐欺之情形猖獗，仍提供
    上開2 帳戶予詐欺集團使用，助長詐騙財產犯罪之風氣，造
    成無辜民眾受騙而受有金錢損失，實為當今社會詐財事件發
    生之根源，並擾亂金融交易往來秩序及社會正常交易安全甚
    鉅，且亦因被告提供個人帳戶，致使執法人員難以追查正犯
    之真實身分，兼衡本案被害人之人數為眾，遭詐騙金額各數
    萬元不等，暨被告犯後均坦承之態度尚稱良好等一切情狀，
    量處如主文所示之刑，並諭知易科罰金之折算標準，以資懲
    儆。
據上論斷，應依刑事訴訟法第455 條之1 第1 項、第3 項、第36
9 條第1 項前段、第364 條、第299 條第1 項前段，刑法第339
條第1 項、第30條第1 項前段、第2 項、第55條、第41條第1 項
前段，刑法施行法第1 條之1 第1 項、第2 項前段，判決如主文
。
本案經檢察官楊凱真到庭執行職務。
中    華    民    國    97    年    10    月    21    日
                  刑事第七庭  審判長法  官  蕭世昌
                                    法  官  連雅婷
                                    法  官  陳筱蓉
以上正本證明與原本無異
不得上訴
                                    書記官  陳恩如
中    華    民    國    97    年    10    月    21    日
附錄本判決論罪科刑之法條：
中華民國刑法第339條
（普通詐欺罪）
意圖為自己或第三人不法之所有，以詐術使人將本人或第三人之
物交付者，處5 年以下有期徒刑、拘役或科或併科1 千元以下罰
金。
以前項方法得財產上不法之利益或使第三人得之者，亦同。
前二項之未遂犯罰之。


司法院資訊處製作；財團法人民間司法改革基金會備份。
